【裁判字號】    97,花易,52
【裁判日期】    970530
【裁判案由】    竊盜
【裁判全文】
臺灣花蓮地方法院刑事判決              97年度花易字第52號
公  訴  人  臺灣花蓮地方法院檢察署檢察官
被      告  甲○○
選任辯護人  曾泰源律師
上列被告因竊盜案件，經檢察官聲請簡易判決處刑（97年度偵字
第1432號），本院認不宜以簡易判決處刑，改行通常程序審理判
決如下：
    主  文
甲○○無罪。
    理  由
一、聲請簡易判決處刑意旨略以：被告甲○○意圖為自己不法之
    所有，於民國 96年11月3日上午11時30分許（聲請書誤載為
    13時30分許），在花蓮縣鳳林鎮○○路○段353號，竊取乙○
    ○所有之盆栽 4盆，因認被告涉犯刑法第320條第1項之竊盜
    罪嫌等語。
二、按不能證明被告犯罪或其行為不罰者，應諭知無罪之判決，
    刑事訴訟法第301條第1項定有明文。檢察官聲請簡易判決處
    刑，乃係憑被告甲○○於警詢自陳將告訴人乙○○所有之盆
    栽 4盆，搬上貨車載走之事實不諱，及告訴人乙○○之指訴
    、扣押筆錄、扣押物品目錄表、刑案現場測繪圖及現場照片
    等為證（就告訴人乙○○於審判外之陳述，被告及辯護人同
    意有證據能力，合先敘明）。
三、被告自始否認有何竊盜犯意，由選任辯護人曾律師為其辯護
    稱：被告是受友人謝德靜之託，前往該址幫忙搬走盆栽 4盆
    ，因謝女跟被告說，謝女的朋友羅濟東及其母陳淑郁（下稱
    羅媽媽）已經出售花蓮縣鳳林鎮○○路○段349號房屋，家裡
    面能搬的東西，都要贈與予謝女，所以謝女請被告開小貨車
    到羅家幫忙搬東西，謝女說那 4盆盆栽也是羅媽媽的，如果
    被告喜歡也可以拿，被告就把盆栽搬回家栽種，被告相信謝
    女所言，並沒有竊盜的犯意等語。
  (一)證人羅濟東到庭證稱：（經提示鳳林鎮○○路○段349號房屋
    照片即「聲請改依普通程序審理狀」附件 2上方之照片）照
    片上是我母親陳淑郁的房子，我們母女都認識謝德靜，在96
    年11月間，我們要搬到北部，所以跟謝德靜說，房子已經沒
    有人要住，只要妳需要的都可以搬，並沒有特別指定什麼東
    西不能搬，或告訴她什麼地方的物品不能搬，也沒有跟謝德
    靜說「圍牆前的東西不是你們所有不能搬」，照片上圍牆後
    面的土地也是我們家的。告訴人乙○○住中正路一段 353號
    ，應該是在我們家隔壁，我只知道我們家是 349號，照片上
    的圍牆是我們家的，至於隔壁有鐵捲門的車庫，不是我們家
    的，我也不清楚是不是 349號。我不認識乙○○，應該是後
    來法拍房子，她們才買的。我媽媽以前還住在這裡的時候，
    就有在圍牆前擺放盆栽，但是因為我離開家20幾年了，其實
    我並不清楚我們家圍牆前面用紅筆圈出的盆栽，是什麼時候
    擺的。是我跟謝德靜說她可以搬東西，我媽媽也知道，不過
    ，是我打電話跟謝德靜說的，我並沒有帶謝德靜到現場告訴
    她範圍為何，我跟謝德靜是高中同學，她知道我們家的範圍
    ，她也來過我們家好幾次，之前也有來我們家搬過好幾次等
    語。
  (二)證人謝德靜到庭證稱：我認識甲○○， 96年11月3日是我請
    被告到中正路一段 349號幫我搬東西，因為他有車子，選那
    一天搬東西，是因為那天是假日，我老公和小叔沒有上班，
    所以陪我去搬，後來因為東西太多，我再請被告來幫忙。因
    我跟羅濟東是朋友，她們已經搬到外縣市，平常鑰匙都託給
    我，我自己買了房子後，問她舊傢俱還要不要，羅濟東就說
    都送給我。羅濟東並沒有告訴妳，圍牆前的盆栽不是她們的
    ，不可以搬，我當時也不知道放在圍牆的盆栽，是隔壁鄰居
    的，而且我之前也到那裡搬過很多次，放的位置也是在圍牆
    邊，盆栽都是羅家的。搬東西的那一天，我看那裡的盆栽雜
    草叢生，想羅媽媽怎麼沒有在照顧，是我叫被告搬的，要搬
    回家栽種。我知道圍牆後面的土地是羅媽媽的，我也常常進
    去採川七，我跟羅濟東常常保持聯絡，要搬的當天，我也有
    跟她說我要去，那 4盆盆栽，原本是放在羅家的圍牆前面等
    語。
  (三)證人乙○○到庭證稱：我是92年12月間住在中正路1段353號
    的，我知道隔壁羅先生、羅太太，見面會打個招呼，不是很
    熟。（經提示照片）照片上藍色鐵捲門是我們家的，被偷的
    盆栽 4盆，的確就放在羅家圍牆外的人行道上，因為那裡是
    空的，我印象中羅家好像沒有擺盆栽到那裡，所以我就分一
    些盆栽在那裡。盆栽都找回來了，本件我不追究等語（見本
    院97年5月29日訊問筆錄）。
  (四)經核偵卷內之扣押物品目錄表，被告搬至證人謝德靜家之盆
    栽分別為黑尼納 2盆、喇叭花1盆、佛手柑1盆，並非價值高
    昂之物，且從照片看來， 4盆盆栽確如證人謝德靜所言，有
    雜草叢生疏於照顧之感，故證人謝德靜說，要被告搬走的理
    由是以為羅媽媽沒有在照顧，想搬回去好好照顧應屬可採。
    又被告於 96年11月3日上午11時之白晝，正大光明地以自用
    小貨車搬走盆栽，旋於同日晚間 9時10分，即由警方依小貨
    車車號循線查獲，並在被告位於花蓮縣吉安鄉永興村的農地
    上，尋回4盆盆栽（ 擺放或經移植栽種在該土地上），足認
    被告的確是要搬回去栽種，並沒有要變賣得款之意思。綜合
    上開 3名證人所言，被告搬走之盆栽，原來確實放在羅家圍
    牆前面，謝德靜誤認係羅媽媽所有之盆栽，尚屬有據，而被
    告相信謝德靜所言，亦合情合理，其主觀上欠缺不法所有之
    意圖，縱使客觀上有搬走乙○○盆栽 4盆之行為，然因欠缺
    主觀犯意，並不構成竊盜罪。
  (五)末查：被告於警詢時，即已辯稱上開情節，惟花蓮縣警察局
    鳳林分局鳳林派出所警員並未查證，僅以「涉嫌人供稱為謝
    小姐及羅小姐允許取得盆栽云云，卻無法供出謝、羅小姐之
    真實姓名，所言顯有卸責之嫌」逕予移送，而檢察官於97年
    3月20日收案，亦未為任何偵查動作，逕於 同年月22日聲請
    簡易判決處刑，與「無罪推定」原則尚有未合，且刑事訴訟
    法第2條第1項規定：「實施刑事訴訟程序之公務員，就該管
    案件，應於被告有利及不利之情形，一律注意。」然本案被
    告顯未受有上開規定之實踐待遇，若非其為了價值不高的盆
    栽 4盆，願意花費鉅資，聘請律師提出書狀，以「法律語言
    」辯護，且經交互詰問畢，公訴檢察官願意當庭公開做出與
    偵查檢察官相反之結論，建議法院為無罪之諭知，則被告縱
    經本院判決無罪，其對司法系統及執法人員之信任感，已然
    受損，其若為奉公守法之國民，為何不能受到公務員執法之
    保障，卻需要另行自掏腰包聘請律師辯護，才能受到司法人
    員的重視？ 這種無力感與憤怒，恐怕非法院短短1篇無罪判
    決得以回復，爰藉判決書一隅，併此敘明。
四、本件係屬不能證明被告犯罪，公訴檢察官亦當庭建議為無罪
    之諭知，爰依刑事訴訟法第452條、第301條第 1項，判決如
    主文。
本案經檢察官李子春到庭執行職務。
中    華    民    國    97    年    5     月    30    日
                  刑事第一庭  法 官  蕭一弘
上列正本證明與原本無異。
如對本判決不服，應於送達後10日內，向本院提出上訴狀（上訴
狀應記載具體上訴理由並應抄附繕本）告訴人或被害人如對於本
判決不服者，應具備理由請求檢察官上訴，其上訴期間之計算係
以檢察官收受判決正本之日期為準。
中    華    民    國    97    年    6     月    2     日
                              書記官


司法院資訊處製作；財團法人民間司法改革基金會備份。
